臺灣臺北地方法院民事判決　　　　　　　 95年度訴字第832號
原　　　告　丙○○
訴訟代理人　丁○○
被　　　告　乙○○
訴訟代理人　甲○○
上列當事人間侵權行為損害賠償事件，經本院刑事庭移送而來，
本院於民國96年1月11日言詞辯論終結，判決如下：
    主      文
被告應給付原告新臺幣壹佰玖拾捌萬玖仟壹佰柒拾玖元，即自民
國九十四年七月二日起至清償日止，按年息百分之五計算之利息
。
原告其餘之訴駁回。
訴訟費用由被告負擔二十五分之十三；餘由原告負擔。
本判決於原告以新臺幣陸拾陸萬仟元為被告供擔保後，得假執
行。但被告如於假執行程序實施前，以新臺幣壹佰玖拾壹萬玖仟
壹佰捌拾伍元為原告預供擔保，得免為假執行。
原告其餘假執行之聲請駁回。
    事實及理由
甲、程序方面：
    按訴狀送達後，原告不得將原訴變更或追加，但擴張或減縮
    應受判決事項之聲明者，不在此限，民事訴訟法第255條第1
    項第3款定有明文。本件原告原起訴請求被告給付新臺幣（
    下同）366萬5815元及自起訴狀繕本送達翌日起至清償日止
    之法定利息，嗣以書狀擴張應受判決之聲明請求被告給付
    367萬2129元（見本院卷第35頁），及自起訴狀繕本送達翌
    日起至清償日止之法定利息。核原告所為應屬聲明之擴張，
    揆諸前開法條所示，亦無不合，自應准許。
乙、實體方面：
一、原告主張：被告於民國92年9月30日晚間11時20分許，駕駛
    車號6E-8900號自小客車，沿臺北市○○區○○路由南往北
    方向行經永吉路口時，欲左轉永吉路，竟佔用來車道搶先左
    轉，適有原告騎乘LL7-835號重型機車沿松山路由北向南直
    行，二車發生碰撞，原告人車倒地，受有額頭裂傷、鼻骨骨
    折、右手第1掌關節脫臼、左腳脛骨內骨折嗅覺功能異常低
    下、左膝深度擦傷、右膝深度擦傷併肥原性疤痕及右小腿多
    處擦傷併肥原性疤痕等傷害。爰依侵權行為法則，請求賠償
    醫療費自負額3萬3929元、受傷期間往返學校上課費用2萬
    9500元、額頭裂傷修疤多處左右腿擦傷、挫傷併發肥厚性疤
    痕及色素異常修費治療費需36萬元、嗅覺功能受損喪失能動
    能力賠償200萬元及慰撫金120萬元，合計366萬5815元等語
    。併聲明：(一)被告應給付原告367萬2129元，及起訴狀繕本
    送達翌日起至清償日止，按年息百分之五計算之利息。(二)願
    供擔保請准宣告假執行。
二、被告則以：原告疏未注意車前動態，致撞擊靜止中等待左轉
    之原告，原告對於本件車禍發生與有過失；對原告醫療費支
    出金額不爭執；至原告因傷往來住家及學校之車資、嗅覺功
    能喪失勞動能力賠償及修補疤痕所需費用，未提出確切證據
    ，無從賠償；另慰撫金過高，應予酌減等語置辯。併聲明：
    (一)原告之訴及假執行之聲請均駁回。(二)願供擔保請准宣告免
    假執行。
三、原告主張伊於前揭時、地騎乘機車，因被告駕駛自用小客車
    左轉時，二車發生擦撞，致受有額頭裂傷、鼻骨骨折、右手
    第1掌關節脫臼、左腳脛骨內骨折嗅覺功能異常低下、左膝
    深度擦傷、右膝深度擦傷併肥原性疤痕及右小腿多處擦傷併
    肥原性疤痕等傷害各情，有臺北市政府警察局信義分局警員
    繪製道路交通事故現場圖、補充資料表、調查報告表各1 份
    、談話紀錄表2份、臺北市立忠孝醫院驗傷診斷書3份、現場
    及車損照片8幀可稽，並為被告所不爭執，堪信為真正。被
    告雖辯稱：「當時伊駕車靜止等待左轉」云云，惟依被告於
    肇事後接受警詢製作之交通事故談話紀錄陳稱：「…當時我
    車行駛至永吉路、松山路口，在路口待轉等直行車輛通行，
    而我見前方營小客車左轉往西，我見綠燈便緊跟著行駛，正
    當轉彎時我車未注意到直行之機車沿松山路北向南第3快車
    道疾駛迎面而來…看到時已來不及，致我車才被撞倒」（見
    93偵字第16288號卷第33頁），核與原告陳述：「…對方車
    已提早轉彎到我的車道，事出突然致我無法反應」（見上開
    偵卷第34頁），大抵相符；佐以道路交通事故現場圖上被告
    自小客車停放地點、角度、行徑路線觀之，被告自小客車停
    放位置為松山路、永吉路口之松山路南向第3車道上與永吉
    路安全島延長線交叉處，依松山路為準，呈45度角方向停止
    ，則依被告自松山路北向內側第1車道左轉永吉路之行徑路
    線判斷，足徵被告未達中心處即佔用來車道搶先左轉彎（見
    上開偵卷第31頁），況二車撞擊地點係在松山路北往南方向
    車道上，被告豈會在來車道上靜止等候左轉，亦屬可疑；再
    依原告機車倒地之位置、散落物分佈範圍、機車倒地後滑行
    刮地痕，及兩車撞擊部位觀之，原告行經松山路與永吉路口
    時，機車左側後方車身應係遭受行進中之被告自小客車左前
    保險桿撞擊後倒地，依物理慣性原理，朝與被告自小客車路
    徑垂直方向滑行，尚難謂被告自小客車係在靜止狀態，是被
    告上開所辯，顯無可採。
四、按汽車駕駛人行經交叉路口，左轉彎時，應距交叉路口30公
    尺前顯示方向燈或手勢，行至交叉路口中心處左轉，並不得
    佔用來車道搶先左轉，道路交通安全規則第102條第1項第5
    款定有明文。本件被告為汽車駕駛人，領有汽車駕駛執照，
    前開交通規則為其應注意，且依當時天氣晴、夜間有照明，
    路面乾燥、無缺陷、無障礙物、視距良好，並無不能注意之
    情事，竟自松山路北向內側第1車道左轉永吉路時，疏未遵
    守前述規定，未達中心處即佔用來車道搶先左轉，未禮讓由
    原告騎乘直行之機車先行，終因煞閃不及撞擊原告而肇事，
    臺北市車輛行車事故委員會鑑定意見書亦同此意見（見本院
    卷第23頁），足見被告駕駛自用小客車顯有過失。又原告主
    張被告因前揭駕車過失，致原告受有前述所載傷勢，既為被
    告所不爭執，則原告所受前揭傷害，與被告駕駛自小客車之
    過失，顯有相當因果關係。被告因本件過失傷害犯行，經本
    院判處有期徒刑3月確定，亦有本院94年度交易字第37號刑
    事判決可按，並經本院依職權調閱上開卷宗核閱屬實，從而
    原告主張被告應負侵權行為責任，自屬有據。
五、按因故意或過失不法侵害他人之權利者，負損害賠償責任；
    又不法侵害他人之身體或健康者，對於被害人因此喪失或減
    少勞動能力或增加生活上之需要時，應負損害賠償責任；不
    法侵害他人之身體、健康者，被害人雖非財產上之損害，亦
    得請求賠償相當之金額，民法第184條第1項前段、第193條
    第1項、第195條第1項分別定有明文。本件被告因前揭駕車
    過失，致原告受有前揭傷害，則原告自得依前揭規定請求被
    告負損害賠償之責，茲就原告得請求被告賠償之金額，分述
    如下：
  1.醫療費用（含購買醫療器材）部分：原告主張其因本件車禍
    支出醫療及器材費用3萬3929元，業據提出臺北市立忠孝醫
    院收據為證（見交附民卷第8頁至第17頁、本院卷第36至47
    頁），復為被告所不爭執（見本院卷第55頁），應予准許。
  2.受傷期間上課所生交通費用：原告主張其因車禍受傷無法正
    常騎乘機車，從自宅至基隆海洋大學往返上課共59天，以每
    日計程車費500元計，所需交通費為2萬9500元云云，並提出
    計程車計費收據2紙為證（見交附民卷第18頁）。惟為被告
    所否認。經查：原告提出92年11月18日及同年月21日金額均
    為120元之收據各1紙，而原告於前揭2日確有至校上課，亦
    有海洋大學學生事務處生活輔導組出具證明可考（見本院卷
    第107至109頁），參以原告住處至松山火車站距離約3.2公
    里，從基隆火車站至海洋大學約距5.2公里，則原告請求上
    開日期共支出計程車資240元部分（120+120＝240），為被
    告所不爭執（見本院卷第55頁），尚屬適當，應予准許。至
    於原告復主張受傷期間到校上課共59日，固據提出上開海洋
    大學證明，縱被告於上開期間到校上課屬實，並不能證明確
    有其所主張其餘計程車資支出，即不能僅以原告到校上課之
    事實，推斷原告因此受有支付計程車資之損害，故就交通費
    用逾240元部分，即屬無據，不應准許。
  3.修復治療疤痕費用部分：按當事人已證明受有損害而不能證
    明其數額或證明顯有重大困難者，法院應斟酌一切情況，依
    所得心證定其數額，民事訴訟法第222條第2項定有明文。查
    原告因上述肥厚性疤痕及色素異常，經門診預估須經修疤、
    磨皮、雷射或果酸換膚等治療，有臺北市立忠孝醫院驗傷診
    斷書足參（見交附民卷第21頁、本院卷第52頁），經本院向
    該院函詢就上揭傷痕如須修疤、磨皮、雷射或果酸換膚所需
    費用若干，然因修疤整容費用並無一定標準，需視目前疤痕
    大小、型態及治療醫院而定，故無法估算，亦有臺北市立聯
    合醫院95年4月6日北市醫忠字第09531335100號函可稽（見
    本院卷第60頁），顯見原告確實受有損害而不能證明其數額
    或證明顯有重大困難至明。原告就上開疤痕修主張修復治療
    費用36萬元云云，雖未能提出證據以供審酌，惟本院認原告
    既確實受有損害，審酌其右膝深度擦傷併肥厚性疤痕（3×2
    公分）、左小腿多處擦傷挫傷併肥厚性疤痕（8×6公分）之
    傷勢，認為以修復疤痕以每平方公分以2000元為適當，應核
    減為27萬元【（6+48）×2,000＝108,000】，逾此範圍，為
    無理由。
  4.減少勞動能力部分：原告於車禍發生時為21歲（71年12月23
    日生），尚在就學中，並無工作，是預估日後每月薪資所得
    ，應以行政院勞工委員會於86年10月16日發布實施基本工資
    1萬5840元計，始屬適當，原告主張因本件車禍喪失嗅覺功
    能，每月減少薪資收入1萬5000元云云，尚乏其據，委無可
    採。又原告因本件車禍兩側嗅覺全失，依勞工保險殘廢給付
    標準表障害項目第37項「鼻未缺損，而鼻機能遺存顯著障害
    者」，殘廢等級為第13級等旨，有行政院國軍退除役官兵輔
    導委員會臺中榮民總醫院95年12月5日中榮醫企字第0950017
    458號函送鑑定書1份可考（見本院卷第115至116頁），準此
    ，原告因本件車禍減少勞動能力應為百分之廿三點零七。而
    其自大學畢業24歲起至勞工強制退休年齡60歲止，尚可工作
    36年，是原告得主張之減少勞動能力之金額為146 萬8047元
    【15840×0.2307（即每月減少之金額）×12×33.00000000
    （36年月別單利5/12％複式霍夫曼系數）=1,468,030（小數
    點以下四捨五入）】。是原告就此範圍內請求勞動力減損部
    分，應予准許。
  5.慰撫金：按慰藉金之多寡，應斟酌雙方之身分、地位、資力
    與加害之程度及其他各種情形核定相當之數額。其金額是否
    相當，自應依實際加害情形與被害人所受之痛苦及雙方之身
    分、地位、經濟狀況等關係決定之，最高法院85年度台上字
    第460號判決可資參照。查原告因被告之侵權行為而致受有
    額頭裂傷、鼻骨骨折、右手第1掌關節脫臼、左腳脛骨內骨
    折嗅覺功能異常低下、左膝深度擦傷、右膝深度擦傷併肥原
    性疤痕及右小腿多處擦傷併肥原性疤痕等傷害，兩側嗅覺全
    失，肉體、精神上受有極大痛苦，本院斟酌原告就讀海洋大
    學4年級，93年度薪資所得1萬6250元，名下無不動產；被告
    從事保險業，93年度所得總額114萬4498元，另有汽車1輛、
    房屋、土地各1筆，為兩造分別陳明在卷（見本院卷第121頁
    反面），併有稅務電子閘門財產所得調件明細表可參（見本
    院卷第27-30頁），暨兩造之身分地位、被告所為侵權行為
    情事等實際狀況，本院認原告請求給付慰撫金120萬元，尚
    屬過高，應核減為60萬元，方屬公允。
  6.從而，原告因被告之不法侵害行為所受之損害共計為221萬
    206元（計算式：33,929＋240＋108,000＋1,468,030＋
    600,000 ＝2,210,199）。
六、與有過失部分：
　  按損害之發生或擴大，被害人與有過失者，法院得減輕賠償
  　金額，或免除之，民法第217條第1項定有明文。據原告於車
    禍後接受警局詢問時陳稱：「發現危害狀況時，距離對方不
    到1公尺，對方車子已提早轉彎到我的車道，事出突然我無
    法反應」（見93年度偵字第16288號卷第34頁），於另案刑
    事審判時指證：「我完全沒發現前方有任何轉彎車輛，行經
    到路中央時，突然左邊有一部車衝出來撞倒我，沒有看到被
    告車子左轉彎」等語（見本院刑事卷第94頁反面），參酌道
    路交通事故現場圖，被告自松山路北向內側第1車道駛出，
    至二車撞擊地點長約10餘公尺，而原告自松山路南向第3車
    道駛出，由停止線開始計算至撞擊地點近20公尺，肇事地點
    松山路段敞直，視線並無障礙，以原告自承當時時速約30至
    40公里左右（見同上卷頁），竟完全未見前方由被告駕駛欲
    左轉自小客車，疏未注意車前狀況，未能即時採取閃避、煞
    停等必要安全措施，終至發生本件車禍，原告騎乘機車疏未
    注意車前狀況，難辭其過失，兩者同為肇事原因，就本件車
    禍之發生自與有過失，惟被告之過失責任並不因此而得免除
    。臺北市車輛行車事故鑑定委員會就本件鑑定意見，認原告
    騎乘上開重型機車並無肇事因素云云，未能審酌上開事實，
    所為上述結論，不足驟採為有利原告之認定。本院審酌前開
    車禍發生之過失情節，認原告請求被告賠償之金額，應減輕
    百分之十，始為適當。原告主張其就本件車禍之發生無過失
    云云，顯不足採。
七、綜上所述，原告本於侵權行為法律關係請求被告賠償198萬
    9185元（計算式：2,210,199×0.9＝1,989,179，元以下四
    捨五入），及自起訴狀繕本送達翌日即94年7月2日起至清償
    日止，按年息百分之五計算之利息，為有理由，應予准許，
    逾此範圍請求，為無理由，不應准許。本件原告勝訴部分，
    兩造均陳明願供擔保，分別聲請宣告假執行或免為假執行，
    本院經審核尚無不合，爰分別酌定相當擔保金額准許之。至
    原告敗訴部分，其假執行之聲請，已失所附麗，併予駁回。
八、本件為判決之基礎已臻明確，兩造其餘之攻擊或防禦方法及
    未經援用之證據，經本院斟酌後，認為均不足以影響本判決
    之結果，亦與本案爭點無涉，自無逐一詳予論駁之必要，併
    此敘明。
九、據上論結：原告之訴為一部有理由，一部無理由，依民事訴
    訟法第79條、第390條第2項，判決如主文。
中　　華　　民　　國　　96　　年　　1 　　月　　31　　日
                  民事第五庭    法　官　胡宏文
以上正本係照原本作成
如對本判決上訴，須於判決送達後20日內向本院提出上訴狀
中　　華　　民　　國　　96　　年　　1 　　月　　31　　日
                    　　　　　　書記官　曾寶生
